臺灣基隆地方法院交通事件裁定　　　　 96年度交聲字第141號
移送機關即　交通部公路總局臺北區監理所基隆監理站
原處分機關
異　議　人　乙○○
即受處分人
上列異議人即受處分人因違反道路交通管理處罰條例案件，對於
交通部公路局臺北區監理所基隆監理站中華民國96年4 月17日所
為之處分（原處分案號：基監字第裁42-CO0000000號違反道路交
通管理事件裁決書）聲明異議，本院裁定如下：
    主  文
異議駁回。
    理  由
一、按汽車裝載時，有所載貨物滲漏、飛散或氣味惡臭者，處汽
    車駕駛人3,000元以上9,000元以下罰鍰，並責令改正或禁止
    通行，道路交通管理處罰條例第30條第1項第2款定有明文。
    又汽車駕駛人有第30條第1項第2款之情形，除依原條款處罰
    鍰外，並記違規點數2點，同條例第63條第1項第2 款亦有明
    定。而該條例第30條第1項第2款係對「所載貨物滲漏、飛散
    或氣味惡臭者」之處罰，其立法之主要意旨係在防止所裝載
    之貨物滲漏、掉落、飛散或臭氣外洩致生危害交通安全或污
    染道路環境之行為，故砂石車載運砂石所滴之水，如有危害
    交通安全之虞，則應有前開條例處罰之適用，交通部91 年3
    月25日交路字第0910024929號函釋可資參照。
二、原處分意旨略以：異議人即受處分人羅振發於96年2 月12日
    22時10分左右，駕駛車牌號碼291-HJ號營業貨運曳引車，在
    台北縣金山鄉○○道，因裝載貨物滲漏，經台北縣政府警察
    局金山分局員警甲○○以北縣警交字第CO0000000 號製單舉
    發，交通部公路總局臺北區監理所基隆監理站遂依道路交通
    管理處罰條例第30條第1項第2款、第63條第1項第2款規定，
    裁處異議人罰鍰新臺幣3000元，並記違規點數2點。
三、聲明異議意旨略以：員警所開罰單之車號寫錯，他寫成291-
    HS，我的車號為291-HJ號，且當時我是停靠在金山鄉○○道
    ○路邊，車上所滲漏的水是清水，不應該被舉發違反第30條
    第1項第2款。當日我是從宜蘭載運砂石欲往金山的陽明混凝
    土場，出發時有在宜蘭先將砂石清洗過，且舉起車斗半個鐘
    頭才出發，故車斗所滲漏下來的水應該是乾淨的水云云。
四、經查：
  (一)異議人於本院調查中自承渠於96年2 月12日22時10分左右，
    駕駛車號291-HJ號營業貨運曳引車，載運砂石自宜蘭往台北
    縣金山鄉行駛，途中曾經過台北縣萬里鄉○○路，且於車抵
    台北縣金山鄉○○道後，因載運砂子，由車斗後方滲漏出水
    ，遭警方以「載砂石滲漏滴水」之理由開單舉發等情不諱。
  (二)證人即舉發員警甲○○於本院調查時結證「我當時是在萬里
    加投路巡邏，往金山方向，適有民眾攔下巡邏車，告訴我有
    一部砂石車的水一直在往後飄，弄髒他的擋風玻璃，所以我
    才會開始往金山方向追，一直追到金山鄉○○道路檳榔攤，
    見那部砂石車291-HJ就停在該處，我當時下車查看時，該部
    砂石車車斗後方還繼續漏水出來，且所滲漏的水為污水，因
    為車子有載砂石不可能是清水，所以才開單舉發。但異議人
    當時卻說他只是在滴水，不是滲漏不構成違規，所以拒簽罰
    單。異議人車斗滲漏的水並不是一般砂石車流向輪胎降溫用
    的水。我在取締時有拍3張照片，1張是車頭照片，2 張是車
    斗後方相片，該車車斗後方沒有集水的設備。我在舉發單上
    車牌號碼欄填寫的車號確係291-HJ，我寫英文字母的J 就是
    這樣的寫法。」等語，並有取締現場相片3張附卷可稽。
  (三)依異議人所述參照證人甲○○之證詞，足堪認定異議人確有
    於96年2月12日22時10分左右，駕駛車牌號碼291-HJ 號營業
    貨運曳引車，載運砂石行經萬里加投路時，由車斗後方滲漏
    砂子所含水分之事實。徵諸異議人車斗所載者既為砂石，則
    該車斗所滲漏之水顯非乾淨之清水，應屬污水無疑。此點，
    亦可自證人甲○○所述，其所以會駕巡邏車至舉發地點舉發
    異議人違規，係因民眾反應異議人之車輛後方滲漏水分，並
    一直在往後飄，弄髒民眾車輛擋風玻璃等情得證。
  (四)道路交通管理處罰條例第30條第1項第2款所稱之「所載貨物
    滲漏」，並非僅指所載貨物本身之滲漏，該項貨物所含之水
    分有滲漏亦屬之，此觀道路交通安全規則第77條第1項第1款
    「汽車裝置容易滲漏、飛散、氣味惡息之貨物，能防止其發
    洩者，應嚴密封固，裝置適當。」之規定即明。異議人駕駛
    營業貨運曳引車載運砂石行駛於道路上時，自應注意嚴密封
    固，裝置適當，除須使用防水塑膠布覆蓋車斗，預防下雨砂
    石含水外，更須防止砂石所含水分滲漏出車斗，以免危害其
    他用路人行車安全。依上所述，異議人所為已違反道路交通
    安全規則第77條第1項第1款之規定，而屬道路交通管理處罰
    條例第30條第1項第2款所規範之裝載貨物滲漏之違規行為。
    異議人以其車斗滲漏者為清水，所以舉發及裁決均不合法云
    云，顯然無據。又本院就員警製作之舉發違反道路交通管理
    事件通知單觀之，其上所載之車號確為291-HJ號，異議人猶
    強辯係291-HS號，毫無理由，併敘明之。
五、綜上所述，原處分機關所為之裁決，核與道路交通管理處罰
    條例第30條第1項第2款、第63條第1項第2款之規定相符，並
    無違法或不當之處，異議人對之聲明異議，並無理由，應予
    駁回。
據上論斷，應依道路交通案件處理辦法第19條，裁定如主文。
中　　華　　民　　國　　96　　年　　6 　　月　　1 　　日
                  交通法庭法  官   王福康
以上正本證明與原本無異。
對於本件裁定如有不服，應於送達後5日內， 向本院提出抗告書
狀，敘述抗告之理由，抗告於臺灣高等法院。
中　　華　　民　　國　　96　　年　　6 　　月　　1 　　日
                          書記官   施鴻均
